【裁判字號】    85,台非,284
【裁判日期】    850926
【裁判案由】    偽造文書等罪
【裁判全文】
最高法院刑事判決                                八十五年度台非字第二八四號
    上 訴 人  最高法院檢察署檢察總長
    被    告  乙○○
              甲○○
右上訴人因被告等偽造文書等罪案件，對於台灣高等法院中華民國八十四年七月二十
七日第二審確定判決（八十四年度上訴字第二八○○號，起訴案號：台灣台北地方法
院檢察署八十三年度偵字第一三九八四號）認為違法，提起非常上訴，本院判決如左
：
    主  文
原判決及第一審判決關於違背法令部分撤銷。
    理  由
非常上訴理由稱：「按判決不適用法則或適用不當者為違背法令。刑事訴訟法第三百
七十八條定有明文。又刑法第五十五條所謂之牽連犯，必須二個以上之行為有方法結
果之關係者，始足構成。亦即必須以犯一罪之方法行為犯他罪，或以犯一罪之結果行
為犯他罪，方有牽連關係之可言。有貴院七十三年台上字第五四四六號判例可供參照
。依本件原判決所認定之事實，被告係於詐得被害人何信明所交付之七十五萬元後，
因見其原定計畫未能續行實現，預期不法所得亦未能全數取得，亟思向何信明要求交
付其餘款項。乃共同基於恐嚇犯意，由乙○○於八十三年六月十七日下午四時許，往
何信明借住之台北市○○路○段十一號七樓房屋前以斬雞頭、灑雞血、撒冥紙等方式
恐嚇何信明，均致使何信明心生畏懼。理由項下亦謂被告係『為確保詐騙所得而加以
恐嚇。』可知被告所犯恐嚇罪，既非其所犯行使偽造私文書、詐欺取財之方法，亦非
其行使偽造私文書、詐欺取財之結果，而係其於行使偽造私文書詐欺取財後，為確保
詐騙所得而另行起意之別一犯罪行為，依法應分論併罰。第一審判決失察，竟認其間
各具有目的、手段之牽連關係，從一重處斷。原判決未予糾正。其法則之適用，顯屬
違誤。案經確定，爰依刑事訴訟法第四百四十一條、第四百四十三條提起非常上訴，
以資糾正。」云云。
本院按刑法上之牽連犯，必須兩個以上之行為有方法結果之關係者，方足構成，即犯
一罪為他罪之必要之手段，或當然之結果，始有所謂方法或結果之牽連關係。本件依
原確定判決之認定，被告等係以偽造文書之方法詐得被害人何信明所交付部分現款後
，因原定計劃未能實現，不法所得無法如數取得，亟思向何某要得其餘款項，乃共同
基於恐嚇犯意，由乙○○對何信明為恐嚇安全之行為，致其心生畏懼等情，理由內亦
謂被告等為確保詐騙所得而加以恐嚇，則其所犯恐嚇罪既非行使偽造文書、詐欺取財
之必要方法，亦非其當然之結果，顯係犯該罪後另行起意恐嚇，自應分論併罰。第一
審判決以其間有目的、手段之牽連關係，依牽連犯規定，從一重之行使偽造私文書罪
處斷，原判決未予糾正，仍予維持，適用法則顯有不當，案經確定，非常上訴意旨執
以指摘，洵有理由，惟原判決尚非不利於被告等，應由本院將原審及第一審判決關於
違背法令部分撤銷，以資糾正。
據上論結，應依刑事訴訟法第四百四十七條第一項第一款前段，判決如主文。
中      華      民      國    八十五    年      九      月    二十六    日
                              最高法院刑事第九庭
                                  審判長法官  謝  家  鶴
                                        法官  羅  一  宇
                                        法官  吳  昭  瑩
                                        法官  花  滿  堂
                                        法官  陳  世  淙
      右正本證明與原本無異
                                              書  記  官
中      華      民      國    八十五    年      十      月      三      日


司法院資訊處製作；財團法人民間司法改革基金會備份。
